【裁判字號】    92,上易,1560
【裁判日期】    920718
【裁判案由】    傷害等
【裁判全文】
臺灣高等法院刑事判決                          九十二年度上易字第一五六０號
    上  訴  人
    即  被  告    丁○○
    上  訴  人
    即  被  告    甲○○
    共      同
    選任辯護人    趙建和律師
右上訴人因傷害等案件，不服臺灣宜蘭地方法院九十一年度易字第四四九號，中華民
國九十二年五月十六日第一審判決（起訴案號：臺灣宜蘭地方法院檢察署九十一年度
偵字第六三一號），提起上訴，本院判決如左：
    主  文
上訴駁回。
    事  實
一、丁○○因向賴錦榮承租宜蘭縣五結鄉○○村○○路三十三之一號一樓（以下簡稱
    為三十三之一號）開設自助餐店面，與賴錦榮之子媳丙○○為鄰居關係，於民國
    九十一年一月五日下午一時許，因丙○○在其位於宜蘭縣五結鄉○○村○○路三
    十三之二號住處（以下簡稱為三十三之二號）二樓後院澆花，污水潑及丁○○，
    二人因此發生爭吵，詎丁○○忿怒難平，竟基於侵入住宅之犯意，無故侵入丙○○之上開三十三之二號住處屋內，在一樓樓梯間大聲要丙○○下樓，並恐嚇丙○○稱：要將丙○○打死等語，致使丙○○心生畏懼而報警，待宜蘭縣警察局羅東
    分局員警乙○○到現場時，丙○○將員警帶至三十三之二號後院（與三十三之一
    號後院相通）說明原委時，原來在該三十三之一號一樓自助餐店用餐之甲○○（
    丁○○妻舅），認丙○○拒不道歉、態度惡劣，而心生忿怒，即至三十三之一號
    後院，基於傷害人身體之犯意，以拳頭毆打丙○○之眼部、臉部及頭部，致丙○○受有頭部外傷、右顴骨損傷、右眼球角膜損傷及右側眼眶底部骨折合併眼球下
    陷之傷害。
二、案經丙○○訴由宜蘭縣警察局羅東分局報請台灣宜蘭地方法院檢察署檢察官偵查
    起訴。
    理  由
一、訊據上訴人即被告丁○○矢口否認有侵入住宅及恐嚇之犯行，辯稱：因告訴人常
    潑水，伊承租已有八、九年，是向告訴人婆婆承租，當天伊在清水溝，告訴人將
    污水倒下，因告訴人口氣不好，所以有罵告訴人三字經，但並未進入告訴人家，
    只是將告訴人家走廊門口鐵架推倒，並要告訴人叫其先生下來，但未出言恫嚇云
    云，而訊據上訴人即被告甲○○則坦承有傷害之事實，僅稱：有心要與告訴人和
    解，但因告訴人要求過高，致無法和解等語。
二、經查：
    １、右揭犯罪事實，業據告訴人丙○○於警訊及偵審中指訴歷歷，其指述稱：九
        十一年一月五日下午一時許，我在二樓澆花，黃國安說我水噴到他，就罵我
        ，進入我家屋內，在一樓樓梯口，說要打死我，叫我下來，我當時很怕不敢
        下樓，我就打電話報案，後來才下樓來等警察，在三十三之二號後院時，甲○○就打我等語，核與證人即告訴人之子戊○○於偵查中到庭證稱：丁○○
        跑到我家樓梯口，我不知道丁○○為何到我家中，我與媽媽在家，丁○○要
        我媽媽打電話給我父親，丁○○在樓梯口罵我媽媽瘋女人，並說要打死媽媽
        ，後來丁○○在其店內說要打我父母並一直罵，丁○○又至我家後面也是一
        直罵，丁○○在罵當時，甲○○就過來打我媽媽一巴掌，我媽媽站在離沈較
        近，沈本來不在現場，後來跑至自助餐店，沈打媽媽時警察有在場，我未見
        黃叫沈打我媽媽等語相符。又證人戊○○年僅十歲，可指述被告丁○○罵其
        母親『瘋女人』、甲○○原本不在場、僅甲○○動手、未聽聞丁○○叫甲○○打人等情，顯見證人戊○○對被告丁○○先後所在位置、被告二人之行為
        動線均能陳述綦詳，足見其係親眼見聞，且無誣陷之詞，其證述應堪採信。
        按雖告訴人丙○○於本院補充稱：當時伊站在二樓樓梯口，因為樓梯有轉角
        ，看不到一樓樓梯口，所以沒有親眼看到被告站在伊家一樓樓梯口，但因為
        伊家的樓梯是在房子的中間，如果被告沒有進入伊家內，伊是聽不到被告罵
        伊的等語，另證人戊○○於本院證稱：被告跑到一樓屋內來罵伊媽媽，伊有
        聽到，但罵什麼已經記不清楚，被告站在一樓樓梯口罵人，伊沒有看到，但
        是伊下樓時，有看到被告從一樓樓梯口往大門口走等語，顯見當時告訴人及
        證人戊○○均在二樓樓梯口，雖未能親眼目睹被告站在一樓樓梯口罵人的情
        景，惟告訴人已指稱：因一樓至二樓樓梯有轉角，且樓梯在房子中間，如果
        被告沒有進屋內，是聽不到被告罵人聲一節，而證人戊○○已證稱：有見到
        被告自一樓樓梯口走到大門口等語，堪認被告確有侵入告訴人住宅無誤，至
        於被告進入屋內究竟說什麼，雖證人戊○○於本院證述「記不清楚」，惟事
        發不久證人戊○○已於偵查中詳細證述如前，其於事隔一年半以後，以證人
        戊○○十歲之年紀，記不清楚，乃人之常情，更可印證證人戊○○並無故意
        誣陷被告，是被告丁○○辯稱並未侵入住宅及恐嚇告訴人云云，為卸責之詞
        ，不足採信，至在三十三之一號及三十三之二號對面之鄰居林茂成證稱：發
        生糾紛時，沒有看到，也沒有聽到等語，按證人林茂成住於被告與告訴人之
        對面，中間隔了一條馬路，從而證人林茂成證稱：不知發生何事，亦未聽聞
        何事一節，與常情並不相違，另承租三十三之三號之鄰居林陳慧玲證稱：沒
        有看到被告丁○○侵入告訴人家中，僅聽到吵得很大聲，但內容講什麼沒有
        聽清楚等語，按被告與告訴人發生爭吵，完全與林陳慧玲無關，從而林陳慧
        玲就被告有無進入告訴人家中及被告究竟說了什麼話，未加以留意，乃人之
        常情，自不能僅因證人林陳慧玲及林茂成說不知道，即認被告未侵入告訴人
        家中，未出言恫嚇，而為有利被告丁○○之認定，附此敘明。
    ２、而被告甲○○打告訴人之事，除據告訴人指述綦詳外，並為被告所供認，又
        告訴人因被告甲○○之傷害行為，受有頭部外傷、右顴骨損傷、右眼球角膜
        損傷及右側眼眶底部骨折合併眼球下陷等傷害，有財團法人羅許基金會羅東
        博愛醫院診斷證明書、馬偕紀念醫院診斷證明書各一紙在卷可稽，且告訴人
        近距閱讀、工作所需之內聚調節功能受損，產生複視現象，影響如閱讀或成
        衣加工工作之能力，如施以右眼遮蔽，雖可暫時消除雙眼複視，但失去正常
        立體視覺，難以正常生活及精細工作，有馬偕紀念醫院九十二年一月二十四
        日馬院醫眼字第九一二九五六號函為證，是被告甲○○傷害告訴人尚未達重
        傷害之結果，事證明確，被告等之犯行應均堪認定，至被告甲○○請求調閱
        羅東博愛醫院病歷，因告訴人眼睛視力尚未完全喪失，未達毀敗程度，已經
        馬偕醫院鑑定屬實，故本院認無調閱羅東博愛醫院病歷之必要，附此敘明。
三、核被告丁○○所為，係犯刑法第三百零五條之恐嚇罪及同法第三百零六條第一項
    之侵入住宅罪。被告甲○○所為，係犯刑法第二百七十七條第一項之傷害罪。被
    告丁○○侵入告訴人住宅係為恐嚇告訴人，其所犯侵入住宅、恐嚇二罪，有方法
    結果之牽連關係，依刑法第五十五條之規定論以較重之恐嚇罪。
四、原審認被告丁○○係犯刑法第三百零五條恐嚇罪及第三百零六條第一項侵入住宅
    罪之牽連犯，從一重之恐嚇罪論罪，被告甲○○係犯刑法第二百七十七條一項傷
    害罪，並審酌被告等因細故即出口恐嚇、出手毆打告訴人、渠等犯罪之手段、犯
    罪時所受之刺激及其品性、生活狀況、智識程度、被告甲○○之傷害犯行對告訴
    人雖未肇至視覺完全喪失之重傷害，惟已致使告訴人難以正常生活精細工作、渠
    等犯罪後雖表示悔意，惟仍尚未能與告訴人達成和解並給付賠償等一切情狀，分
    別量處被告丁○○有期徒刑五月，被告甲○○有期徒刑七月，並就被告丁○○部
    分諭知易科罰金之折算標準，其認事用法並無不當，量刑亦稱妥適，被告丁○○
    空言否認犯罪，被告甲○○空言量刑過重，皆無理由，應予駁回。
五、公訴意旨另以：被告甲○○於九十一年一月五日下午一時許，無故侵入告訴人前
    揭住處後院，而遂行傷害犯行，因認被告甲○○另犯刑法第三百零六條第一項無
    故侵入住宅罪嫌，然：公訴人認被告甲○○涉犯侵入住宅罪嫌，係以告訴人之指
    訴「在房內打我」為唯一論據。惟被告甲○○堅決否認有上開犯行，辯稱：伊只
    是在自助餐廚房後面打告訴人等語。經查：被告甲○○傷害告訴人之地點，係於
    三十三之一及三十三之二相通之後院，傷害地點約係二處相鄰隔著兩戶藍色波浪
    型鐵板之位置，業據證人即當時在場之警員乙○○於原審調查時證述綦詳，經原
    審提示現場照片八禎後，證人乙○○亦指明傷害行為所發生之位置確實在兩戶隔
    板位置，但是靠近三十三之一號後門或是靠近三十三之二號後門位置的浪板，證
    人乙○○則證述記不清楚，惟三十三之一號，為賴錦榮出租與被告丁○○所使用
    管領之範圍，且因該處後院與三十三之二號後院相通，出租人亦同意被告丁○○
    得使用三十三之二後院等情，亦據證人即出租人賴錦榮之子賴晉旦證述在卷（詳
    原審卷第七六頁）。是被告甲○○至後院傷害告訴人，應未侵入告訴人之管理範
    圍之住宅，而侵害其居住安全之法益。是告訴人主張被告甲○○有侵入其住宅云
    云，尚無足採。此外復查無其他證據證明被告甲○○確有公訴人所指侵入住宅犯
    行，而不能證明被告甲○○犯罪，惟公訴人認此部份與上開論罪科刑之傷害罪部
    分有牽連犯之裁判上一罪關係，爰不另為無罪之諭知。
據上論斷，應依刑事訴訟法第三百六十八條，判決如主文。
本案經檢察官吳國南到庭執行職務。
中      華      民      國     九十二     年      七      月    十八    日
                              臺灣高等法院刑事第十八庭
                                  審判長法  官  吳      敦
                                        法  官  吳  明  峰
                                        法  官  劉  慧  芬
右正本證明與原本無異。
不得上訴。
                                        書記官  鎖  瑞  嶺
中      華      民      國    九十二    年      七      月     十八     日
附錄：本案論罪科刑法條全文
刑法第三百零五條
以加害生命、身體、自由、名譽、財產之事，恐嚇他人致生危害於安全者，處二年以
下有期徒刑、拘役或三百元以下罰金。
刑法第三百零六條第一項
無故侵入他人住宅、建築物或附連圍繞之土地或船艦者，處一年以下有期徒刑、拘役
或三百元以下罰金。
無故隱匿其內，或受退去之要求而仍留滯者，亦同。
刑法第二百七十七條第一項
傷害人之身體或健康者，處三年以下有期徒刑、拘役或一千元以下罰金。


司法院資訊處製作；財團法人民間司法改革基金會備份。
